【裁判字號】    91,訴,1721
【裁判日期】    920207
【裁判案由】    槍砲彈藥刀械管制
【裁判全文】
臺灣板橋地方法院刑事判決                        九十一年度訴字第一七二一號
    公  訴  人  臺灣板橋地方法院檢察署檢察官
    被      告  庚○○  男  三.
    指定辯護人  甲○公設辯護人  吳天明
右列被告因槍砲彈藥刀械管制條例案件，經檢察官提起公訴（九十年度偵字第一五四
五五號），甲○判決如左：
    主  文
庚○○未經許可，製造可發射子彈具有殺傷力之手槍，累犯，處有期徒刑陸年，併科
罰金新臺幣拾伍萬元；罰金如易服勞役，以新臺幣玖佰元即銀元佰元折算壹日。
扣案如附表所示之物均沒收。
    事  實
一、庚○○於民國八十六年間，因違反麻醉藥品管理條例案件，經臺灣高等法院於八
    十七年四月十四日，以八十六年度上訴字第五六七三號判處有期徒刑七月確定，
    又因違反藥事法案件，經甲○於八十七年六月十八日，以八十六年度訴字第二七
    ０三號判處有期徒刑四月，如易科罰金以三百元折算一日確定，上開二案件，嗣
  經甲○於八十七年十月一日，以八十七年度聲字第一七八六號裁定應執行有期徒
    刑九月，於八十八年四月二十日執行完畢。詎仍不知悔改，於九十年九月上旬某
    日，在臺北市西門町萬年百貨公司某販售玩具槍店內，購得仿ＢＥＲＥＴＴＡ廠
    半自動手槍製造之金屬玩具手槍三支及供上開玩具手槍用之金屬彈殼六顆後，竟
    基於將上開玩具手槍、子彈改造成具有殺傷力之槍彈之單一犯意，接續自同年月
    上旬某日起至同年月十八日間止，在臺北縣板橋市○○○路八號十樓之三住處，
    持其所有如附表編號八至十所示之砂輪機、電鑽、鑽頭等工具，以將原不具殺傷
    力之上開金屬玩具手槍槍管拆卸後，車通槍管或更換自行製造土造金屬槍管之方
    式，而未經許可接續製造可發射子彈具有殺傷力之手槍二枝｛獲案槍枝管制編號
    0000000000號及0000000000號（不含彈匣）｝及尚未製造
    完成之土造金屬槍管半成品一枝。又未經許可，同時於前揭住處，在上開玩具子
    彈彈殼前端加裝直徑約五ＭＭ鋼珠彈頭，並於子彈內裝填火藥、底火，而接續製
    造具有殺傷力之改造子彈一顆，及在前開子彈前端加裝直徑約八點三ＭＭ金屬彈
    頭，並於子彈內裝填底火，尚不具殺傷力之改造子彈五顆。嗣因違反毒品危害防
    制條例案件遭通緝中，於同年月十八日下午五時許，在該住處，為警緝獲，並經
    警扣得如附表所示之物，而查獲上情。
二、案經臺北縣政府警察局土城分局報請臺灣板橋地方法院檢察署檢察官偵查起訴。
    理  由
一、訊據被告庚○○固不否認於右揭時地，為警查扣如附表所示之物，惟否認有何違
    反槍砲彈藥刀械管制條例案件犯行，辯稱：警詢自白是因警察叫伊把罪扛起來，
    而警察查獲伊時，伊和女友本來就因麻藥案通緝中，伊想反正都要進來（關）就
    先扛起來，讓朋友先走，等開庭再說。改造手槍及子彈是警察查獲當時在場伊朋
    友中名叫乙○○所有，乙○○在伊被抓前一天下午三、四點左右拿來寄放，是寄
    放二枝成品槍及紙盒子，後來警察來查獲時，伊才看到紙盒子內有壞掉的槍，至
    於砂輪機是阿呆稱壞掉要伊幫忙修，電鑽、鑽頭是伊跟小明借來要鑽牆壁吊掛音
    響用的，伊並未持砂輪機等工具改造玩具手槍、子彈云云。然查：
(一)、被告於右揭時地持其所有之砂輪機等工具自行改造玩具槍彈之犯行，迭經其於警
    詢、內勤檢察官偵查時自白不諱（見偵查卷宗第八、九、十九頁），且有如附表
    所示等物扣案可資佐證。又扣案改造槍彈經送請內政部警政署刑事警察局鑑驗結
    果，認手槍二枝，均係由仿ＢＥＲＥＴＴＡ廠半自動手槍製造之金屬玩具手槍改
    造而成：一枝（獲案槍枝管制編號0000000000號），更換土造金屬撞
    針、抓子鉤及已貫通之土造金屬槍管改造而成，一枝（不含彈匣，獲案槍枝管制
    編號0000000000號）更換土造金屬撞針及已貫通之土造金屬槍管改造
    而成，均機械性能良好，可供擊發子彈使用，認均具殺傷力。改造手槍半成品一
    枝，實係玩具槍用金屬槍身。槍管半成品一枝係土造金屬槍管半成品。改造子彈
    六顆，均係由玩具槍用金屬彈殼加裝金屬彈頭改造而成：一顆，加裝直徑約五Ｍ
    Ｍ鋼珠，經實際試射，可擊發，認具殺傷力。五顆，加裝直徑約八點三ＭＭ金屬
    彈頭，採樣一顆試射，雖可擊發，惟發射動能甚微，認不具殺傷力等情，亦有該
    局九十年十月八日刑鑑字第一九二五二一號鑑驗通知書一紙在卷可憑，堪信被告
    前揭自白與事實相符。
(二)、被告於甲○審理中雖翻異前供而為如上辯解，然本案查獲過程，係因被告為毒品
    案件通緝犯，經警循線得知其匿居上揭住處，嗣於右開時地查獲被告，並得被告
    同意搜索住處後，扣得如附表所示之物，扣案改造手槍二枝，當時放在盒子裡，
    盒子就是玩具店模型槍的盒子，而扣案砂輪機、電鑽、鑽頭等工具，於查獲時則
    均擺置於被告前揭住處陽台等情，為被告所不否認，並經證人即查獲員警己○○
    、丙○○、丁○○於甲○調查時證述屬實（見甲○九十一年十一月七日訊問筆錄
    ），且有現場相片七幀、臺北縣政府警察局土城分局（九十年度）土警刑字第一
    九八一四號函所附搜索現場錄音帶譯文暨自願受搜索同意書等在卷可稽。則核諸
    扣案改造手槍成品二枝既以玩具槍店出售玩具槍彈之紙盒乘裝，均更換已貫通之
    土造金屬槍管，而砂輪機、電鑽、鑽頭等工具則齊置擺放陽台，地上並置有尚未
    完成之土造金屬槍管半成品一枝等情，此顯與一般改造玩具槍彈使之成為具有殺
    傷力之槍彈者，多係自玩具店購得玩具槍彈後，自行利用電鑽、砂輪機等工具，
    以將原不具殺傷力之上開金屬玩具手槍槍管拆卸後，車通槍管或更換自行製造之
    土造金屬槍管及加裝玩具子彈底火之方式，而改造玩具槍彈，製造成具有殺傷力
    之槍彈之常情相符，足見被告警詢中自白之情節，洵屬信而有徵。又茍被告辯稱
    砂輪機是阿呆稱壞掉要伊幫忙修，電鑽、鑽頭是伊跟小明借來要鑽牆壁吊掛音響
用的，並未持砂輪機等工具改造玩具手槍、子彈云云屬實，然該等工具既各有用
    處，何以均同時置放陽台一處？由此，益證被告此部份所辯，顯係事後卸責之詞
    ，不足採信。
(三)、被告雖又以扣案槍彈是友人乙○○寄放的，警察叫伊扛下來，伊先扛起來讓其他
    人先走，等法院開庭再說云云置辯。但查員警於前揭時地查獲被告時，確尚有被
    告女友戊○○、被告友人乙○○、陳宏興、賴俊男、蔡坤宏等人在場乙節，固經
    證人即員警丙○○於甲○調查中證述屬實（見甲○九十一年十一月七日訊問筆錄
    ），且有前揭臺北縣政府警察局土城分局（九十年度）土警刑字第一九八一四號
    函所附搜索現場錄音帶譯文在卷可稽。惟被告於警詢、內勤檢察官偵查中均始終
    一致為前揭自白，已如前述，果其前揭辯稱是欲讓其他友人先走，其始扛下本案
    云云屬實，則於警詢結束，移送內勤檢察官偵查時，被告其餘友人已未隨同移送
    檢察官偵查，其既無所顧慮，警詢自白復與事實不符，豈有不立即向檢察官反應
    之理？然觀諸其於內勤檢察官偵查時不僅未爭執警詢自白真實性，更且明確陳稱
    警詢所述實在，扣案物品均伊所有，來源是伊在模型店買的等語（見偵查卷宗第
    十九頁背面），況參合改造玩具槍彈使之具有殺傷力，事涉重大刑責，屢經警政
    單位廣為宣導嚴禁，當為被告所明知，茍非警詢自白屬實，其何以甘冒被處重刑
    之風險，仍向內勤檢察官為如同警詢之陳述，而自白改造槍彈犯行？足見被告前
    揭所辯，顯係飾卸之詞，亦無足採。
(四)、至扣案改造手槍半成品、槍管半成品各一枝、未發現有如因膛炸時造成之碎裂現
    象等情，有內政部警政署刑事警察局九十一年十二月二十日刑鑑字第０九一０二
    七八五九五號函在卷可據，固足認被告於警詢中所供稱：九十年九月九日下午，
    在其前揭住處，有將其中一把改造手槍裝填子彈，因上膛時走火，槍管、滑套炸
    開，遂另覓鐵管欲自行製作土製金屬槍管，該枝膛炸之改造手槍即是警方查扣之
    半成品改造手槍及半成品槍管云云（見偵查卷宗第九頁正面）與事實不符。惟按
    證據之證明力由事實審法院依職權判斷之，告訴人、證人或被告之陳述縱有部分
    前後不符，究竟何者可採，仍得本其自由心證予以斟酌，非謂一有不符，即應認
    其全部均為不可採信。（最高法院八十四年度台非字第八三號、八十二年度台上
    字第二九六七號判決參酌）。是被告上揭警詢供述固因與事實未合而具有瑕疵，
    然就被告其餘警偵訊之供述及卷內其他證據，已足證被告確有改造具殺傷力槍彈
    之犯行，業如前述，而被告上揭供述或係記憶錯誤，或係故為誤導偵辦方向，或
    隱瞞部分事實，爰不足以推翻前已堪認定之犯行，故依上判決之說明，自不得以
    被告警詢供述有如上述之瑕疵而遽認全部警詢自白均不可採，亦無從執此資為有
    利被告之認定。
(五)、另證人即被告友人戊○○、蔡坤宏、陳宏興於甲○調查時雖均附和被告之詞，證
    人戊○○證稱：槍柄、槍管半成品各一枝是乙○○的，二枝手槍（指成品）是被
    告的等語（見甲○九十一年十一月七日訊問筆錄）。證人蔡坤宏證稱：扣案改造
    手槍及半成品手槍是乙○○寄放，因被告本來就在通緝中，被告就扛起來，說東
    西是他的，因為在桌面警察找到槍，所以知道被告是扛起罪等語（見甲○九十一
    年十一月七日訊問筆錄）。證人陳宏興則證稱：伊有聽到被告說手槍成品二支及
    子彈是朋友綽號蜥蜴寄放的等語（見甲○九十一年十一月七日訊問筆錄），然證
    人戊○○於警詢時已明確供稱扣案物品均被告所有（見偵查卷宗第十六頁正面）
    ，證人蔡坤宏前揭所述顯係個人揣測意見之詞，證人陳宏興則係聽聞被告自身陳
    述方為如上供述，顯見其等所言應係基於友人情誼而為事後迴護之語，均不足採
    ，無從據為有利被告之認定。
(六)、綜上所述，本件事證明確，被告犯行足以認定。
二、
(一)、被告未經許可，將玩具手槍改造成可發射子彈具有殺傷力之手槍，及將玩具子彈
    改造成具殺傷力之子彈行為，核係犯槍砲彈藥刀械管制條例第十一條第四項之未
    經許可製造其他可發射子彈之槍枝罪及同例第十二條第四項之未經許可，製造子
    彈罪。其製造手槍、子彈後持有之低度行為，均應為製造之高度行為所吸收，不
    另論罪。又被告製造槍管半成品一枝及製造子彈五顆，惟均不具殺傷力之未遂行
    為，均其製造槍彈行為之一部分，且已為其製造可發射子彈具有殺傷力之手槍二
    枝及具有殺傷力之子彈一顆之既遂行為所吸收，亦均不另論其未遂行為。至被告
    接續製造可發射子彈具殺傷力之改造玩具手槍二枝、槍管半成品一枝及接續製造
    子彈六顆（其中一顆具有殺傷力），均各係基於單一改造玩具槍、彈之故意，為
    單純一罪，應屬接續犯，各論以未經許可，製造其他可發射子彈具有殺傷力之手
    槍一罪及未經許可，製造具有殺傷力之子彈一罪已足。又其係同時以一行為而觸
    犯上開二罪名，為想像競合犯，應依刑法第五十五條之規定從較重之製造可發射
    子彈具有殺傷力之手槍罪處斷。
(二)、又按槍砲彈藥刀械管制條例第十條所指之「模型槍」，係指原設計非供殺敵、獵
    物，而使用特殊（空包）子彈，可供田徑比賽起始信號或供以嚇退野獸或供射擊
    訓練（因具後作力，可模擬真槍，以磨練射手持槍之穩定性）等用途之金屬材質
    「槍枝」，非一般廠商為供觀賞或作樣品所製造之各類「槍枝模型」，亦非為市
    售之各類「玩具槍」；「改造模型槍」則係指由產製槍械合法廠商製造之不具發
    射功能制式槍枝模型，經加工改造或得輕易改裝或加裝而具有發射功能及殺傷力
    之槍枝。而槍砲彈藥刀械管制條例第十一條之「其他可發射金屬或子彈具有殺傷
    力之各式槍枝」，係指改造模型槍以外經製造、改造具殺傷力之其他槍枝（以玩
    具槍改造並具殺傷力者，亦屬之），有內政部警政署八十五年十二月十三日八五
    警署保字第九一七０二號函可供參考。查依前開槍枝鑑驗通知書鑑驗說明以觀，
    被告改造之玩具手槍，並非由產製槍械合法廠商所製造，亦非設計非供殺敵、獵
    物，而使用特殊（空包）子彈，可供田徑比賽起始信號或供以嚇退野獸或供射擊
    訓練（因具後作力，可模擬真槍，以磨練射手持槍之穩定性）等用途之金屬材質
    「槍枝」，是由上說明，尚難認本案之槍枝係屬「模型槍」，則公訴意旨認被告
    製造本件手槍之行為，係犯槍砲彈藥刀械管制條例第十條第一項之製造模型槍罪
    嫌，尚有未洽，惟其基本社會事實相同，甲○自得變更其起訴法條如上。
(三)、次按連續犯之成立，除主觀上須基於一個概括之犯意外，客觀上須先後數行為，
    逐次實施而具連續性，侵害數個同性質之法益，其每一前行為與次行為，依一般
    社會健全觀念，在時間差距上，可以分開，在刑法評價上，各具獨立性，每次行
    為皆可獨立成罪，構成同一之罪名，始足當之；如數行為於同時同地或密切接近
    之時地實施，侵害同一之法益，各行為之獨立性極為薄弱，依一般社會健全觀念
    ，在時間差距上，難以強行分開，在刑法評價上，以視為數個舉動之接續施行，
    合為包括之一行為予以評價，較為合理，則屬接續犯，而為包括之一罪。（最高
    法院八十六年度台上字第三二九五號判例參酌）。查本件被告雖製造三枝手槍、
    六顆子彈，但觀諸被告於警偵訊中並未供述該手槍及子彈係於先後不同時間完成
    ，且亦查無其他事證足資證明被告之製造行為，於客觀上係先後獨立者，故在時
    間上，尚難以強行分開，則依上判例解釋，被告所為與連續犯之要件要難謂合，
    自應以接續犯評價之。復按非法製造槍砲彈藥刀械等違禁物，所侵害者為社會法
    益，如果製造之客體種類相同（同為手槍，或同為子彈者），縱令製造完成之客
    體有數個（如數支手槍、數顆子彈），仍為單純一罪，不發生想像競合犯之問題
    。若同時製造二不相同種類之客體（如同時製造手槍及子彈），則為一行為觸犯
    數罪名之想像上競合犯，亦有最高法院八十二年度臺上字第五三０三號判決可資
    參照。從而公訴人認被告前開製造槍彈之行為，係連續犯且其所犯上開二罪間具
    有牽連犯關係，亦均有誤會，合此說明。
(四)、查被告前於八十六年間，因違反麻醉藥品管理條例案件，經臺灣高等法院於八十
    七年四月十四日，以八十六年度上訴字第五六七三號判處有期徒刑七月確定，又
    因違反藥事法案件，經甲○於八十七年六月十八日，以八十六年度訴字第二七０
    三號判處有期徒刑四月，如易科罰金以三百元折算一日確定，上開二案件，嗣經
    甲○以八十七年度聲字第一七八六號裁定應執行有期徒刑九月，於八十八年四月
    二十日執行完畢，有臺灣高等法院被告前科紀錄簡覆表在卷可稽，其於有期徒刑
    執行完畢後五年以內，再犯本件有期徒刑以上之罪，為累犯，應依刑法第四十七
    條規定，加重其刑。
(五)、爰審酌被告製造具有殺傷力手槍、子彈之數量，及其犯罪之動機、目的、手段、
    品行、生活狀況、智識程度等一切情狀，量處如主文所示之刑，並就併科罰金刑
    部分，諭知易服勞役之折算標準，以示懲儆。
三、扣案如附表編號一、二所示可發射子彈具有殺傷力之手槍二枝，為違禁物，應依
    刑法第三十八條第一項第一款之規定宣告沒收。附表編號三所示原具殺傷力之改
    造子彈一顆，雖經鑑驗單位試射完畢喪失效能，已非屬違禁物，惟與附表編號四
    所示不具殺傷力之改造子彈五顆，均屬被告犯罪所得之物，另編號五至十所示之
    物為被告所有，供本件犯罪所用之物，復經被告於警詢時供陳在卷（見偵查卷宗
    第八頁背面），分別應依刑法第三十八條第一項第二款、第三款之規定宣告沒收
    。至另所扣案之銅管七十個，雖為被告所有，然無證據證明與本件犯罪有涉，且
    非屬違禁物，礙難為宣告之諭知，附此說明。
四、末按，槍砲彈藥刀械管制條例第十九條第一項原規定：「犯第七條、第八條、第
    十條、第十一條、第十二條第一項至第三項、第十三條第一項至第三項之罪，經
    判處有期徒刑者，應於刑之執行完畢或赦免後，令入勞動場所，強制工作，其期
    間為三年。」，此宣告強制工作之規定，業經於九十年十一月十四日刪除，並經
    公布施行，依保安處分適用裁判時之法律，爰不另行宣告保安處分，併此敘明。
五、公訴意旨就被告接續製造槍管半成品一枝及子彈五顆，惟均不具殺傷力之未遂行
    為，雖未據起訴，然此部份事實與前開起訴經甲○認定有罪之改造具殺傷力之玩
    具手槍、子彈既遂罪部分，具有實質上一罪之既、未遂關係，應為起訴效力所及
    ，甲○自得一併審理，附此敘明。
據上論斷，應依刑事訴訟法第二百九十九條第一項前段、第三百條，槍砲彈藥刀械管
制條例第十一條第一項、第十二條第一項，刑法第二條第二項、第十一條前段、第五
十五條、第四十二條第二項、第三十八條第一項第一款、第二款、第三款，罰金罰鍰
提高標準條例第二條，現行法規所定貨幣單位折算新臺幣條例第二條，判決如主文。
本案經檢察官鄧媛到庭執行職務。
中      華      民      國    九十二    年      二      月      七      日
                              臺灣板橋地方法院刑事第四庭
                                  審判長法  官  許仕楓
              法  官  談  虎
                                        法  官  陳明偉
右正本證明與原本無異
如不服本判決應於送達後十日內向甲○提出上訴狀
                                        書記官  呂妍旻
中      華      民      國    九十二    年      二      月      七      日
附表：
┌───┬─────────────┬─────┬───────────┐
│編號  │  名        稱            │  數  量  │  備      註          │
├───┼─────────────┼─────┼───────────┤
│一    │仿ＢＥＲＥＴＴＡ廠半自動手│一枝      │具殺傷力              │
│      │槍（獲案槍枝管制編號一一０│          │                      │
│      │0000000號）        │          │                      │
├───┼─────────────┼─────┼───────────┤
│二    │仿ＢＥＲＥＴＴＡ廠半自動手│一枝      │具殺傷力              │
│      │槍（不含彈匣；獲案槍枝管制│          │                      │
│      │編號0000000000號│    │                      │
│      │）                        │          │                      │
├───┼─────────────┼─────┼───────────┤
│三    │改造子彈                  │一顆      │加裝直徑約五ＭＭ鋼珠，│
│      │                          │          │具殺傷力，惟業經鑑驗單│
│      │                          │          │位試射而喪失效能。    │
├───┼─────────────┼─────┼───────────┤
│四    │改造子彈                  │五顆      │加裝直徑約八點三ＭＭ鋼│
│      │                          │          │珠，不具殺傷力，其中一│
│      │                          │          │顆，經鑑驗單位試射。  │
│      │                          │          │                      │
├───┼─────────────┼─────┼───────────┤
│五    │改造手槍半成品            │一枝      │實係玩具槍用金屬槍身  │
├───┼─────────────┼─────┼───────────┤
│六    │改造槍管半成品            │一枝      │係土造金屬槍管半成品  │
├───┼─────────────┼─────┼───────────┤
│七    │復進簧                    │一組      │係玩具槍用復進簧及復進│
│      │                          │          │簧桿。                │
├───┼─────────────┼─────┼───────────┤
│八    │砂輪機                    │二台      │扣押物品目錄誤載為砂輪│
│      │                          │          │機、電鋸各一台。      │
├───┼─────────────┼─────┼───────────┤
│九    │電鑽                      │一台      │                      │
├───┼─────────────┼─────┼───────────┤
│十    │鑽頭                      │二組      │                      │
└───┴─────────────┴─────┴───────────┘


司法院資訊處製作；財團法人民間司法改革基金會備份。
